最高法院刑事判決　　　　　　　　　　　　　　　九十一年度台上字第二三六○號
　　上　訴　人　甲　○
　　選任辯護人　高進棖律師
右上訴人因偽造有價證券案件，不服臺灣高等法院臺中分院中華民國八十九年二月二
日第二審更審判決（八十八年度上更(一)字第三五四號，起訴案號：臺灣臺中地方法院
檢察署八十五年度偵字第一二八七０號、第二三三九六號），提起上訴，本院判決如
左：
    主  文
上訴駁回。
    理  由
按刑事訴訟法第三百七十七條規定，上訴於第三審法院，非以判決違背法令為理由，
不得為之。是提起第三審上訴，應以原判決違背法令為理由，係屬法定要件。如果上
訴理由狀並未依據卷內訴訟資料，具體指摘原判決不適用何種法則或如何適用不當，
或所指摘原判決違法情事，顯與法律規定得為第三審上訴理由之違法情形，不相適合
時，均應認其上訴為違背法律上之程式，予以駁回。本件原判決撤銷第一審法院不當
之科刑判決，依刑法第五十九條規定酌減其刑後，改判依牽連犯，從一重論處上訴人
甲○共同意圖供行使之用而偽造有價證券罪刑（處有期徒刑一年六月）。上訴人之上
訴意旨略稱：（一）上訴人於第一審及原審已提出賴文雄欠款近新臺幣（下同）一百
萬元之證據（即本票及借據等），原判決僅憑上訴人在偵查中不正確之供述，即認賴
文雄祇積欠上訴人二十餘萬元，自屬無憑臆斷，且與卷內證據資料不符。又原判決不
採納上訴人供稱：賴文雄積欠伊近一百萬元。未敘明理由，亦有理由不備之違法。
（二）依原判決事實認定，上訴人與賴文雄係共謀犯偽造有價證券、行使偽造私文書
及詐欺取財等犯行，是其與賴文雄係上開犯行之共同正犯，則利用不知情之良京實業
股份有限公司（下稱良京公司）職員將本件附條件買賣契約書及本票填載完成，應由
上訴人與賴文雄共同負責，上訴人與賴文雄均係間接正犯，原判決理由內說明：「賴
文雄利用不知情之黃崇政及良京公司員工犯罪部分，為間接正犯」，顯與其事實認定
矛盾。（三）原判決既認定張福財之印章係賴文雄偽刻，且係賴某利用良京公司人員
蓋用於契約書上，則此部分行為應係賴文雄個人所為，其理由內竟謂上訴人就偽造文
書及印文之行為，與賴文雄為共同正犯，其事實認定與理由說明，自有矛盾云云。
惟查原判決係依憑上訴人於偵審中分別供認：「（問：契約書上張福財之名字是誰簽
的？）是我簽的」、「是賴文雄叫我幫忙的，因他走投無路」、「（問：張福財是誰
？）我不認識」、「賴文雄說他會負責，保證不會出事」、「我坦承犯行，請從輕處
理」、「（提示卷內本票影本）（問：張福財名字、印章是你簽的、蓋的？）名字是
我簽的，印章不是我蓋的，賴文雄賣此車後，還我二十七萬元，賴某買車賣車是為了
週轉現金，且說會還我二十七萬元叫我幫忙，且保證不會出事，我才幫他的」、「張
福財的名字本來賴文雄是要叫他的一位朋友簽的，因賴某說他的朋友喝酒會花，所以
叫我幫忙」、「我也不認識他（指張福財），是賴文雄說張福財願為保證人，但他不
會簽字叫我簽」、「附條件買賣契約書上連帶保證人欄，對保人欄張福財之名字是我
簽的」、「本票上發票人欄張福財名字亦我所簽」，「空白本票及附條件買賣契約書
係在賴文雄處同時簽的」，「賴文雄說本票是張福財要做買車之擔保」（見八十五年
度偵字第一二八七○號卷第三六頁、第三七頁、第一審卷第二一頁、原審卷第十九頁
、第二十頁）、告訴人張福財之指訴、證人即良京公司員工黃崇政、賴正崇之證言及
卷附之律師信函影本、郵局存證信函影本、附條件買賣契約書影本、本票影本等證據
資料，認定上訴人有其事實欄所載之犯行，已於理由內詳敘其調查證據之結果及取捨
證據認定之理由，並就上訴人另否認犯罪之辯解，認非可採，予以指駁。從形式上觀
察，原判決並無認定事實與卷內證據資料不符、事實理由矛盾、理由不備及未盡調查
能事等違背法令之情形。再者原判決係以賴文雄供稱：「（問：欠金記汽車商行多少
錢？）二十七萬元，還要算利息，每借十萬元，每月利息一萬二千元」（見偵一二八
七０號卷第一五頁背面），與上訴人於偵查中供認：「有，他（指賴文雄）尚欠我二
十幾萬元」（見同上卷第三五頁背面），相互印證，而於事實欄認定上訴人犯罪之動
機係因賴文雄積欠伊二十餘萬元債務，無力償還，為圖轉嫁損失之故。原判決上開事
實認定與上引卷內證據資料，尚非不相適合。至於上訴人在第一審及原審主張賴文雄
共計積欠伊九十七萬餘元，原判決不予採納，雖未說明理由。惟就被告前後歧異之供
述，採納其中一部分時，原即含有摒棄與其相異部分之意，此乃證據取捨之當然結果
，無庸於判決理由內一一說明，上訴意旨（一）執此指摘原判決採證與卷內資料不符
及理由不備各節，顯不足以辨識原判決已具備違背法令之形式要件。再依原判決事實
認定，上訴人與賴文雄共謀為本件犯罪後，上訴人分擔之行為係冒充張福財於卷附之
附條件買賣契約書連帶保證人欄、對保欄及空白本票之發票人欄，偽造張福財之署押
各一枚。賴文雄則分擔將伊偽造之「張福財」印章，交予不知情之良京公司職員黃崇
政蓋用印文於前開署押下方而偽造「張福財」之印文各一枚後，授權由黃崇政持交良
京公司，並使良京公司不知情之員工依其授權將該附條件買賣契約書填載完成，及於
該空白本票上填製面額六十六萬九千六百元，發票日期八十五年二月廿七日，以完成
本票應記載事項後，供良京公司，作為債權憑證與其訂約等行為。則原判決理由說明
：「賴文雄利用不知情之黃崇政及良京公司員工犯罪部分，為間接正犯」，乃意指利
用無犯罪故意之黃崇政及良京公司員工犯罪係推由賴文雄下手實施，非謂與賴某有犯
意聯絡及行為分擔之上訴人，就賴文雄該部分行為無庸同負其責，該部分理由說明，
與事實欄認定上訴人與賴文雄為本件犯罪之共同正犯，並無牴觸。上訴意旨（二）指
摘原判決事實、理由矛盾云云，顯屬誤會。又共同正犯在彼此犯意聯絡之範圍內，就
他共犯實施之行為，應同負其責。原判決既已認定上訴人與賴文雄係本件犯罪之共同
正犯，則偽造之張福財印章，雖係賴文雄持交予良京公司職員黃崇政蓋用，並授權不
知情之黃崇政及良京公司職員完成偽造保證文書及本票之行為，但上訴人就與賴文雄
犯意聯絡範圍內推由賴某遂行之上開行為，仍應共同負責，上訴意旨（三）以印章係
賴文雄交予良京公司員工蓋用，已經原判決認定無訛云云，指摘原判決認定其為偽造
文書之共同正犯與事實認定矛盾，自非依據卷內資料而為主張之適法第三審上訴理由
。綜上所論，上訴意旨置原判決事實欄已明確認定，理由內詳予說明之事項於不顧，
對於原判決採證認事自由判斷職權之合法行使，或未依據卷內訴訟資料而為指摘，或
仍為單純事實上爭執，復徒憑己見，指摘原判決認定事實與卷內證據資料不符、事實
理由矛盾、理由不備及未盡調查能事，自非適法之第三審上訴理由，上訴人關於原判
決偽造有價證券及行使偽造私文書等部分之上訴，違背法律上之程式，應予駁回。至
於原判決認與上訴人偽造有價證券、行使偽造私文書等罪有實質上一罪關係之偽造印
文、署押及與之牽連犯之詐欺取財等部分，原判決認係該當於刑法第二百十七條第一
項及同法第三百三十九條第一項之規定，經核刑法第二百十七條第一項之罪，其法定
本刑為三年以下有期徒刑，屬刑事訴訟法第三百七十六條第一款之案件，刑法第三百
三十九條第一項之罪，則屬刑事訴訟法第三百七十六條第四款之案件，與之有實質上
一罪關係或牽連犯關係之偽造有價證券及行使偽造私文書等重罪部分之上訴，既不合
法，自無從就有實質上一罪或牽連犯關係之輕罪部分併為實體上審判，此等部分既經
第二審判決，自不得上訴於第三審法院，上訴人就該部分復提起上訴，顯非適法，應
併予駁回。
據上論結，應依刑事訴訟法第三百九十五條前段，判決如主文。
中      華      民      國    九十一    年      四      月    二十六    日
                              最高法院刑事第一庭
                                  審判長法官  施  文  仁
                                        法官  林  永  茂
                                        法官  蕭  仰  歸
                                        法官  花  滿  堂
                                        法官  陳  世  淙
      右正本證明與原本無異
                                              書  記  官
中      華      民      國    九十一    年      五      月      一      日
